臺灣板橋地方法院交通事件裁定　　　　94年度交聲字第2094號
原處分機關　交通部公路總局臺北區監理所板橋監理站
異　議　人
即受處分人　甲○○
上列受處分人因違反道路交通管理處罰條例案件，對於交通部公
路總局臺北區監理所板橋監理站於中華民國九十四年十一月九日
以板監裁字第裁四一─ＡＥＢ００六五五七號違反道路交通管理
事件裁決書所為之裁決處分（原舉發案號：臺北市政府警察局九
十四年五月三十一日北市警交大字第ＡＥＢ００六五五七號）不
服，聲明異議，本院裁定如下：
    主  文
異議駁回。
    理  由
一、原處分意旨略以：異議人即受處分人甲○○於民國九十四年
    五月三十一日七時五十五分許，駕駛其所有之車牌號碼ＱＦ
    Ｃ─二八五號輕型機車，在臺北市○○○路○段三十二巷，
    因「闖單行道」之違規事實，經警掣單逕行舉發，乃依道路
    交通管理處罰條例第四十五條第一款、第六十三條第一項第
    一款之規定，裁處罰鍰新臺幣（下同）九百元，並記違規點
    數一點。異議人則以：(一)當時伊單獨騎車由臺北市○○街二
    ０五號旁穿過和平西路二段三十二巷（下稱三十二巷），到
    達和平西路時為警攔停舉發，但由三元街二０五號至和平西
    路三十號，最短的距離就是直接穿過三十二巷，這是憲法保
    障「國家主人」、「皇帝」行的基本自由權利，規定禁止穿
    過三十二巷，必須繞數倍路途，基本上必須符合憲法「必要
    限制」的規定，而伊通行三十二巷時並未與任何人車同時出
    現在該路段，完全未對任何人車造成妨害，基於「自由，以
    不侵害他人之自由為自由」的道理，本為憲法保障之自由權
    利，且在無人車之道路，一切交通標誌標線號誌均無任何意
    義，在正常需要使用情形下，得依個人需要使用空無人車之
    道路，此亦為憲法保障之正當自由權利；(二)道路交通管理處
    罰條例第四十五條第一款規定，尚須符合「爭道行駛」要件
    ，而「爭道行駛」必有二以上車輛存在，始有「爭道行駛」
    可言，伊行駛時現場僅有伊一人，即無「爭道行駛」可言，
    ；(三)依道路交通標誌標線號誌設置規則第六十三條及一百八
    十八條之規定，三十二巷和平西路端雖設有單行道標誌，但
    此單行道標誌純係為由和平西路進入三十二巷之車輛所設，
    與由三元街進入三十二巷之車輛完全無關，地上指向線亦純
    為由和平西路方向進入並駛出三十二巷之車輛而設，且「禁
    止進入標誌」與三元街、三十二巷均呈四十五度偏角，標誌
    涵義不明確，伊依最接近三十二巷之「減速慢行」標誌指示
    由三元街緩慢駛入三十二巷，並無「不按遵行方向行駛」之
    情形；(四)道路交通管理處罰條例第四十五條所定之罰鍰為「
    新臺幣六百元以上一千八百元以下」，惟行政機關依違反道
    路交通管理事件統一裁罰基準表，可裁處九百元至一千八百
    元罰鍰，已實質變更法律罰鍰之規定，致伊於應到案日期前
    至郵局繳納本件罰鍰，仍扣繳九百十元，扣繳之金額並無依
    據云云，表明不服而提出異議。
二、按汽車駕駛人爭道行駛，而有不按遵行之方向行駛者，處六
    百元以上一千八百元以下罰鍰；又汽車駕駛人有四十五條情
    形者，除依原條款處罰鍰外，記違規點數一點，道路交通管
    理處罰條例第四十五條第一款、第六十三條第一項第一款分
    別定有明文。
三、經查：
（一）本件受處分人即異議人甲○○於本件舉發通知單所載應到
      案日期（九十三年六月十五日）前之九十三年六月十四日
      以郵政劃撥方式繳納罰鍰，並在繳納罰鍰後二十日內即同
      年七月一日、七月二十三日二度提出申訴，有該申訴書二
      紙在卷可稽，而原處分機關將申訴分別函轉原舉發機關查
      處後，始依違反道路交通管理事件統一裁罰基準及處理細
      則第四十一條第四項規定使用裁決書對異議人進行裁決，
      嗣異議人於裁決書所定聲明異議期限內聲明異議，合於道
      路交通管理處罰條例第八十七條第一項聲明異議之要件，
      是本件異議人之聲明異議合法，先予敘明。
（二）本件違規地點之臺北市○○○路○段三十二巷與三元街二
      ０五號之交岔路口處設有「禁止進入」（和平西路二段三
      十二巷）之標誌，該和平西路二段三十二巷口車道上並畫
      有白色箭頭（即由和平西路向三元街方向）遵行方向之指
      向線，且異議人於上開時地騎乘輕型機車，由臺北市○○
      街二０五號駛入和平西路二段三十二巷，欲前往和平西路
      時，因不按遵行方向行駛，經員警在和平西路二段三十二
      巷攔停舉發等事實，有異議人提出之現場照片、位置圖各
      一件在卷，及臺北市政府警察局九十四年五月三十一日北
      市警交大字第ＡＥＢ００六五五七號舉發違反道路交通管
      理事件通知單、同警察局中正第二分局九十四年七月二十
      日北市警中正二分交字第０九四三一六００七００號函、
      同年八月十二日北市警中正二分交字第０九四三一八０六
      九００號函各一紙附卷可稽。異議人雖以前詞置辯，惟觀
      諸上開現場照片所示，臺北市○○街二０五號與和平西路
      二段三十二巷路口處設禁止進入（和平西路二段三十二巷
      ）之標誌甚明，且和平西路二段三十二巷車道上之遵行指
      向線亦劃設在路面中央顯著位置，一般人行經該道路應可
      清楚發現上開標誌、標線，已足以促使車輛駕駛人瞭解道
      路禁行方向，車輛駕駛人自應依該標誌、標線所指示之方
      向行駛；且異議人既自承伊騎車由三元街二０五號旁穿過
      和平西路二段三十二巷到達和平西路側邊時為警攔停舉發
      等情，此觀之聲明異議狀自明，足徵異議人未依上開標誌
      、標線之指示而不按遵行之方向行駛。異議人空言辯稱單
      行道標誌、標線純係為由和平西路進入三十二巷之車輛所
      設，與由三元街進入三十二巷之車輛無關云云，顯屬卸責
      之詞，並非足採。
（三）又，道路交通標誌、標線、號誌之設置目的，在於提供車
      輛駕駛人及行人有關道路路況之警告、禁制、指示等資訊
      ，以便利行旅及促進交通安全；其設置，應由主管機關依
　　　其管轄辦理之，此觀之道路交通標誌標線號誌設置規則第
　　　二條、第四條第一項規定至明。是交通標誌、標線、號誌
　　　之設置，原係關係大眾往來行的安全，具有公益性，並非
　　　專為特定人而設，況且，若原號誌、標線設置如有未妥，
  　　亦應由主管機關依法定程序辦理變更，在依法未變更前，
    　行經該道路之人車，仍應遵守該項設置。否則，任何人任
      依自己一時主觀需求使用道路，不遵守原設置之標誌、標
      線、號誌，豈非交通秩序大亂？是在現有交通標誌、標線
      尚未變更前，駕駛人不得擅自否認原設置交通標誌、標線
      之效力。從而，異議人辯稱上開「禁止進入」標誌呈四十
      五度偏角，涵義不明，且伊騎乘機車直接穿越和平西路二
      段三十二巷，是到達和平西路最近的距離，而此係憲法保
      障行的基本自由權利，在無其他人、車之情形下所設置之
      交通標誌、標線並無任何意義云云，洵非足採。另道路交
      通標誌標線號誌設置規則中有關遵行方向、禁止進入之標
      線、標誌設置，旨在使車流順暢、路口不致壅塞，並避免
      發生交通事故，且道路交通管理處罰條例第四十五條第一
      款規定之處罰要件，祇須駕駛人有不按現場設置之標誌、
      標線所禁止或指示之遵行方向行駛，即屬爭道而不按遵行
      方向行駛之情形，並不以有二以上車輛同時在場行駛為要
      件，蓋不按標誌、標線所指示方向行駛，即有與遵守上開
      標誌、標線指示方向行駛之其他駕駛人發生交通事故而危
      及道路交通安全之可能，是異議人辯稱違規時現場並無其
      他人車，不合道路交通管理處罰條例第四十五條第一款之
      處罰要件云云，亦有誤會，其所辯並非足採。
（四）末按國家對人民自由權利之限制，應以法律定之且不得逾
      必要程度，憲法第二十三條定有明文，且因法律內容不能
　　　鉅細靡遺，一律加以規定，其屬細節性、技術性之事項，
  　　法律自得授權主管機關以命令定之，俾利法律之實施，行
　  　政機關基於此種授權，在符合立法意旨且未逾越母法規定
      之限度內所發布之施行細則或命令，自為憲法之所許。而
      違反道路交通管理事件統一裁罰基準表，前經大法官會議
      釋字第五一一號解釋認該基準表並未逾越道路交通管理處
      罰條例之授權範圍，與憲法保障人民財產權之意旨亦無牴
      觸。又依行政程序法第一百五十九第二項第二款規定，可
      知該標準表性質屬裁量性行政規則，而此項裁量性行政規
      則通常僅就裁量事項中相同或相似之案件，做一般性之處
      理，以避免各行政機關於相同事件恣意為不同裁罰，此亦
      為上開大法官會議解釋所揭櫫。再觀之上開基準表就道路
      交通管理處罰條例第四十五條第一款至第十五款所定不同
      違規情形，分別規定相同或不同之罰鍰金額，諸如同條第
      一至第三款、第四款（駕駛汽車）、第五款、第十一款、
      第十四款之違規，若於到案期限內繳納或到案聽候裁決者
      ，其統一裁罰金額均為九百元，另同條例第四款（騎乘機
      器腳踏車）、第六款、第七款、第八款、第九款、第十款
      、第十二款、第十三款、第十五款之違規，於到案期限內
      繳納或到案聽候裁決者，其統一裁罰金額均為六百元等情
      ，足認行政機關已就道路交通管理處罰條例第四十五條各
      款違規情節予以審酌後，分別規定各款之裁罰金額，而上
      開裁罰基準表，係屬行政機關行使裁量權之範疇，在該行
      政規則無違法或不當等瑕疵之情形下，依權力分立之原則
      ，司法機關自應予尊重。本件原處分機關依上開裁罰標準
      表對異議人裁罰九百元，經查並未逾越道路交通管理處罰
      條例之授權，亦無其他違法或不當裁量瑕疵，是異議人所
      辯該裁罰基準表實質變更道路交通管理處罰條第四十五條
      關於罰鍰之規定云云，並非足採。另異議人辯稱郵局扣繳
      九百十元云云，然除原處分機關裁罰異議人九百元罰鍰外
      ，其餘十元乃郵政劃撥之手續費，此有郵政劃撥儲金存款
      收據影本附卷可按，而該手續費十元本應由郵政劃撥繳納
      人即異議人自行負擔，至為明確，故異議人此部分所辯亦
      非足採。
四、綜上所述，異議人確於前揭時、地騎乘機車有爭道而不按遵
    行方向行駛之違規行為，洵堪認定，異議人上開所辯均無足
    採。從而，原處分機關援引上揭規定，裁處罰鍰九百元，並
    記違規點數一點，於法有據，是本件異議為無理由，應予駁
    回。
據上論斷，應依道路交通管理處罰條例第八十七條第二項，道路
交通案件處理辦法第十九條，裁定如主文。
中　　華　　民　　國　九十四　年　　十二　　月　 八　 日
　　　　　　　　　交通法庭法　官 楊志雄
以上正本證明與原本無異。
如不服本裁定應於送達後五日內向本院提出抗告狀。
                          書記官 胡勤義
中　　華　　民　　國　九十四　年　　十二　　月　 八　 日
